最高法院刑事判決　　　　　　　　　　　　　　　八十八年度台上字第三四七四號
　　上　訴　人　甲○○
　　選任辯護人　邱朝象律師
右上訴人因盜匪案件，不服台灣高等法院中華民國八十六年五月八日第二審更審判決
（八十五年度上更(一)字第一○五九號，起訴案號：台灣板橋地方法院檢察署八十四年
度偵字第二四○號），提起上訴，本院判決如左：
    主  文
原判決撤銷，發回台灣高等法院。
    理  由
本件原判決認定上訴人甲○○夥同謝明進（現役軍人，業由軍法機關處刑確定）基於
共同意圖為自己不法所有之犯意聯絡，由謝明進意圖供犯罪之用而持有可供發射子彈
具有殺傷力之改造半自動手槍一支、土製子彈二顆，於民國八十三年十二月二十三日
凌晨一時三十分許，二人同時進入台北縣泰山鄉○○路五十三號茂永貨運公司，謝明
進先進入該公司員工宿舍，上訴人則立於其後，由謝明進持槍向在場之林志隆、張榮
森、林文政、黃錦昌稱「兄弟跑路，欠錢用」等語，脅迫其等將錢拿出來，放在地上
，致使林志隆、張榮森、林文政、黃錦昌不能抗拒，林志隆拿出新台幣（下同）一千
元，林文政拿出二千元，黃錦昌拿出一百二十五元，張榮森則因身上無錢未拿出，之
後均丟在地上，上訴人則依謝明進所命，欲前去撿拾林志隆等所丟在地上之現金時，
適劉智明自外返回公司宿舍，謝明進見狀以槍柄敲擊劉智明擬將其制服，張榮森見機
不可失，乃衝向前去搶謝明進所持有之槍枝，混亂中謝明進不小心扣到槍枝扳機，擊
發一枚子彈，打到宿舍牆壁，張榮森、林志隆、林文政、黃錦昌與劉智明五人即聯手
將上訴人及謝明進制服，二人之強盜行為始未得逞。並報警究辦，扣得謝明進所有改
造半自動手槍一支、土製子彈一顆等情。因而撤銷第一審判決，仍論處上訴人共同意
圖為自己不法所有，以脅迫致使不能抗拒而取他人之物未遂（累犯）罪刑，固非無見
。
惟查(一)本院前次發回意旨已明確指明「科刑判決書須先認定犯罪事實，然後於理由內
明其認定犯罪所憑之證據，方足以資論罪科刑，否則僅於理由內明其有犯罪之證
據，而事實欄內並未認定有何種犯罪之事實，不惟理由失其根據，且與法定程式亦不
相符。原判決理由內說明：『上訴人即被告甲○○於右揭時、地曾夥同現役軍人謝明
進同在案發現場……甲○○並依謝明進指示撿取地上金錢等情，復據證人劉智明及黃
錦昌於警訊及軍事檢察官偵查時結證在卷，核與被害人林志隆、張榮森、林文政等指
訴之被害情節相符』、『被告甲○○（按原判決誤繕為謝明進）於警訊時復供稱：我
跟在後面，當時看到工廠裏四個人，而謝明進手裏拿著槍，對方四人就把皮包放在謝
明進面前，謝明進就叫我把皮包拿起來，當我要拿皮包時，我後面就有一人進來，對
方就衝上來等情無訛』、『足見被告夥同現役軍人謝明進共同意圖不法之所有，持槍
械意欲強劫被害人等之財物，衡情彰彰甚明』，但被告就謝明進持有可供發射子彈具
有殺傷力之改造半自動手槍一支、土製子彈二顆，如何有犯意聯絡、行為分擔，均未
明確認定在事實欄予以記載，僅在事實欄記載『由謝明進意圖供犯罪之用而持有可供
發射子彈具有殺傷力之改造半自動手槍一支、土製子彈』，則原判決明被告與謝明
進有共犯槍彈藥刀械管制條例第十條第三項第十一條第三項之罪，理由自失所依據
」等語，茲原判決仍疏未認定說明，致原有瑕疵依然存在。(二)有罪之判決書，對被告
有利之證據不採納者，應說明其理由，為刑事訴訟法第三百十條第二款所明定。故有
罪判決書對於被告有利之證據，如不加採納，必須說明其不予採納之理由，否則即難
謂無判決不備理由之違誤。上訴人自始辯稱：「我當時是謝明進叫我帶他去討債，並
不知道是要搶劫」、「當時是謝明進打電話去我家找我叫我帶他去泰山鄉○○路五十
三號去討債，到現場時是謝明進先進去，我跟在後面」（見偵查卷第五頁背面、第六
頁正面）。而證人即台北縣警察局泰山分駐所警員白源章於原審證稱「進去路（去被
害人服務之茂永貨運公司之路）很小，旁邊有欄杆圍住，甲○○車子在現場，他父親
來開回去，去派出所時穿拖鞋」（見原審上訴卷第三十頁正面）。又何以在原審履勘
現場時證稱：「該路確有施工，但能否通行，因時間太久記不清楚」（見原審更(一)卷
第二十八頁）？原判決何以採不利於上訴人之證詞？又何以置有利於上訴人之證詞於
不顧？並未於理由內詳為敘明，亦難謂無理由不備之違法。(三)原判決於理由論述證人
劉智明與被害人林志隆等人因進入案發現場之時間不同而陳述未盡一致（見原判決第
二頁背面第七至十行）。惟依原判決事實欄之認定，僅證人劉智明一人係於上訴人欲
前去撿拾林志隆等所丟在地上之現金時，方自外返回公司宿舍（見原判決第一頁背面
第十一、十二行），則證人劉智明對於上訴人跟隨謝明進進入案發現場之時間先後，
上訴人進入後與謝明進二人之距離等情，豈能未睹先知？從而證人劉智明對於上訴人
跟隨謝進明進入案發現場之時間，兩人之距離等細節既未目睹，又如何得謂與其他四
位被害人有陳述未盡一致之情？原判決自有事實與理由矛盾之違法。上訴意旨，執以
指摘原判決不當，尚非全無理由，應認原判決仍有撤銷發回更審之原因。
據上論結，應依刑事訴訟法第三百九十七條、第四百零一條，判決如主文。
中      華      民      國    八十八    年      六      月     三十     日
                              最高法院刑事第三庭
                                  審判長法官  陳  錫  奎
                                        法官  洪  清  江
                                        法官  吳  昆  仁
                                        法官  李  伯  道
                                        法官  高  金  枝
      右正本證明與原本無異
                                              書  記  官
中      華      民      國    八十八    年      七      月      六      日
